臺灣臺北地方法院民事判決　九十年度簡上字第五二五號
　　上　訴　人　甲○○
　　被上訴　人　台北巿政府交通局
　　法定代理人　陳武正
右當事人間請求確認意見書違反法令不成立事件，上訴人對於中華民國九十年八月七
日本院簡易庭九十年度北簡字第一二六三三號第一審判決提起上訴，本院判決如左：
    主  文
上訴駁回。
第二審訴訟費用由上訴人負擔。
    事  實
甲、上訴人方面：
一、聲明：請求判決將原判決廢棄，發回原審台北簡易庭更為審判。
二、陳述：除與原判決記載相同予以引用外，補稱：
（一）依民事訴訟法第四百五十一條第一項規定：「第一審之訴訟程序有重大之瑕疵
      者，第二審法院得廢棄原判決，將該事件發回原法院，但以因維持審級制認為
      必要時為限。」，本件原判決之訴訟程序發生１未經依法進行勘驗程序，２未
      經依法送達起訴狀於被告及未經依法通知言詞辯論者等二項重大瑕疵，分項敘
      明：
    (1)按民事訴訟法第三百六十四條規定：「聲請勘驗應表明勘驗之標的物及應勘驗
      之事項」。本件原告訴之聲明：「確認被告（指被上訴人）於車輛行車事故鑑
      定案件覆議意見書登載之A車即7A-061號營業小客車，肇事之路面方位，車身
      南向北，已完成九十角度之左轉彎，應暫停讓直行車先行，違反法令不成立」
      ，是本件聲請勘驗之標的物，根據被上訴人即被告於車輛行車身事故鑑定案件
      覆議意見書登載與道路交通事故調查報告表記載：「A車即7A-061號營小客車
      ，西向東行進之北安路交岔口，設有左轉彎指示之白色標線。左轉彎後之交岔
　　　路口設有黃色網狀禁止臨時停車之指示標線。前方設有前進指示之白色標線，
　　　肇事之路面方位，車身南向北，已完成九十角度之左轉彎。」之路面實況比對
　　　，是本件聲請勘驗之事項。依據道路交通安全規則第一百零二條第一項第十款
　　　規定：交岔路口因特殊需要，另設有標誌、標線者，並應依其指示行車。被上
　　　訴人即被告於車輛行車事故鑑定案件覆議意見書登載：「理由：三、『西向東
　　　』三個字之事項及『左轉尚未完成』六個字之事項，及理由：二、依據道路交
　　　通安全規則第一百零二條第一項第二款規定：車輛行至無號誌之交岔路口，轉
　　　彎車應暫停讓直行車先行」，上開法令所稱：「轉彎車應暫停讓」，違反同法
　　　同條同項第十款之規定，亦違反道路交通管理處罰條例第五十五條第三款規定
　　　：「在設有禁止臨時停車標誌、標線處所臨時停車者，被上訴人所為覆議意見
　　　違反法令，應不成立。
    (2)被上訴人於車輛行車事故鑑定案件覆議意見書登載主張上訴人肇事車輛之路面
      位「西向東」三個字之事項及「左轉尚未完成」六個字之事項及違反道路交通
      安全規則第一百零二條第一項第二款之規定等，上訴人舉證聲請勘驗，主張被
      上訴人上開覆議意見書登載之事項，違反法令不成立，即法律關係不成立，因
      而提起確認之訴。
    (3)上訴人依據道路交通安全規則第一百零二條第一項第十款規定行車權私法上之
      地位，有受侵害之危險，得以對被上訴人以確認判決除去之，即非原判決所稱
      「依民事訴訟法第二百四十七條之規定，本件判決之效力，無從及於其他當事
      人，即不能認原告有即受確認判決之法律上利益」而言，亦非原判決「依民事
      訴訟法第二百四十九條第二項之規定，其本件之訴，依其所述之事實，在法律
      上顯然無理由者」云云，本件原判決未經依法進行勘驗程序，致上訴人即受確
      認判決之法律上利益及其事實理由不明確，為第一審訴訟程序，有重大瑕疵者
      ，為維持審級制度之必要，第二審法院得廢棄原判決，而將該事件發回原法院
      更為審判。
（二）按民事訴訟法第二百五十一條規定：「訴狀應與言詞辯論期日之通知書，一併
      送達於被告」，根據前述記載，原判決未經依法進行勘驗程序，致上訴人即受
      確認判決之法律上利益與其事實理由不明確，原判決未經依法送達起訴狀於被
      上訴人，蓋有紅色騎縫章之繕本，尚附於卷中，亦未定期日通知言詞辯論，此
      為第一審之訴訟程序，有重大之瑕疵者，為維持審級制度之必要，第二審法院
      亦應廢棄原判決，而將該事件發回原法院更為審判，又為因適應審級程序之需
      要，原判決廢棄後，更審程序之訴狀，應准許當事人另提起之。
（三）綜上所述，上訴人行車權之法律上地位，因被上訴人之違法認定，而有被侵害
      之危險，得以確認判決除去之，請求確認被上訴人之確認意見書違反法令不成
      立。第一審之訴訟程序有重大瑕疵者，第二審法院得廢棄原判決將該事件發回
      原法院台北簡易庭，更為審判，爰依民事訴訟法第四百五十一條第一項、第三
      項、第四百三十六條第二項、第四百三十六條之一第三項規定，提起上訴。
三、證據：除引用原審立證方法，另提出台北巿車輛行車事故鑑定案件覆議意見書影
    本一份、道路交通事故調查報告表影本一紙以為證。
乙、被上訴人方面：
    未提出答辯聲明，惟據其提出之函件陳述如次：
（一）台北巿車輛行車事故鑑定案件覆議委員會係依據道路交通事故處理辦法第十八
      條規定設立，其目的係協助司（軍）法機關明瞭行車事故肇事原因及供當事人
      作為和解理賠之參考，並無拘束司（軍）法機關及當事人之效力，依民事訴訟
      法之規定應不得提起確認之訴。
（二）覆議意見係本市車輛行車事故鑑定案件覆議委員會合議之結論，不代表委員個
      人意見，被上訴人未便派員說明，如對覆議意見如有疑義，請來函指明俾列入
      委員會議程討論。
      理　　　由
一、本件上訴人起訴主張：被上訴人於九十年七月二日北巿交鑑意字第五六六七號車
    輛行車事故鑑定案件覆議意見書中登載之覆議意見理由指上訴人所駕車輛「肇事
    後車身尚跨於北安路東向西內、外側車道延伸處，顯示其左轉尚未完成」，與事
    實不符，又指上訴人之車係轉彎車，行至交岔路口未依道路交通安全規則第一百
    零二條第一項第二款規定暫停讓直行車先行，惟上訴人駕車左轉彎後行進之交岔
    路口設有黃色網狀禁止臨時停車之指示標線，依道路交通管理處罰條例第五十五
    條第三款不得停止行進，故路權應歸屬上訴人，被上訴人覆議意見對路權歸屬之
    認定有違法令規定，而因前述被上訴人違法之覆議意見，致上訴人行車權之法律
    上地位有被侵害之危險，故提起確認之訴，請求確認被上訴人之覆議意見書違反
    法令不成立等語。被上訴人則以：台北巿車輛行車事故鑑定案件覆議委員會之鑑
    定案件覆議意見書僅供司法機關審判之參考，並無拘束司法機關及當事人之效力
    ，非民事訴訟確認之訴之標的等語，資為抗辯。
二、按原告之訴，依其所訴之事實，在法律上顯無理由者，法院得不經言詞辯論，逕
    以判決駁回之，民事訴訟法第二百四十九條第二項定有明文，依民事訴訟法第四
    百三十六條之一、第四百六十三條規定，亦為簡易程序第二審上訴程序所準用；
    次按確認法律關係之訴，非原告有即受確認判決之法律上利益者，不得提起之；
    確認證書真偽或為法律關係基礎事實存否之訴，亦同，民事訴訟法第二百四十七
    條定有明文，所稱法律關係乃原告起訴或不認之私法上具體特定之權利義務關係
    ，此須與所由生之原因事實相結合；又請求法院審判所謂即受確認判決之法律上
    利益，係指法律關係之存否不明確，原告主觀上認其在法律上之地位有不安之狀
    態存在，且此種不安之狀態，能以確認判決將之除去者而言，若縱經法院判決確
    認，亦不能除去其不安之狀態者，即難認有受確認判決之法律上利益。
三、本件上訴人雖以被上訴人作成之台北巿車輛行車事故鑑定案件覆議意見書所載部
    分內容，違反法令致其行車權之法律上地位，有被侵害之危險為由，訴請確認該
    覆議意見書內容不成立，惟上訴人與被上訴人間究有何具體特定之權利義務關係
    ，上訴人僅陳明該覆議意見書影響其行車權之私法利益，然所稱行車權，上訴人
    係指依據道路交通安全規則第一百零二條第一項第十款：「汽車行駛至交岔路口
    ，其行進、轉彎，應依左列規定：....  一０交岔路口因特殊需要另設有標誌、
    標線者，並應依其指示行車。」之規定，該交通安全規則非私法上權利義務之規
    範，被上訴人無因前開條文對上訴人具私法義務存在，上訴人空言泛稱影響行車
    權而與被上訴人發生私法上法律關係，顯不足取；再者，被上訴人所做成之覆議
    意見僅供法院之參考，無拘束法院審判之效力，上訴人就該車禍之發生是否有過
    失，應負何法律上之責任，將來若進入民、刑事訴訟程序，仍應由受理案件之法
    官縱觀全部之證據，依其自由心證決定之，不受覆議意見之拘束，因而上訴人在
    私法上所受侵害之危險，非以對於被上訴人確認判決所得除去，自不能認上訴人
    有即受確認判決之法律上利益，故本件之訴，依其所訴之事實，在法律上顯無理
    由，原審爰不經言詞辯論，逕以判決駁回之，核無不合。上訴論旨雖謂原審未經
    依法送達起訴狀於被上訴人、未經依法通知被上訴人言詞辯論及未經依法進行勘
    驗程序等由有重大瑕疵，惟原審已將上訴人之起訴狀及更正狀繕本於九十年八月
    九日送達於被上訴人，有卷附送達證書可證，非如上訴人所言未經送達起訴狀，
    而上訴人之起訴顯不符確認之訴訴訟成立要件，在法律上顯無理由，法院依民事
    訴法第二百四十九條第二項得逕以判決駁回之，自無進行勘驗及送達訴狀之必要
    ，是上訴論旨仍執詞求予廢棄原判決，非有理由。如前所述，上訴人提起本訴，
    依其所訴內容，在法律上顯無理由，故本院爰不言詞辯論逕以判決駁回其上訴。
四、據上論結，本件上訴為無理由，依民事訴訟法第四百三十六條之一第三項、第四
　　百六十三條、第二百四十九條第二項、第七十八條，判決如主文。
中　　　　華　　　民　　　國　　九十一　　年　　　五　　　月　　　三　　日
                                            臺灣臺北地方法院民事第三庭
                                                    審判長法官  楊絮雲
                                                          法官  吳青蓉
                                                          法官  李維心
右為正本係照原本作成
本判決不得上訴
中　　　華　　　民　　　國　　九十一　　年　　　　五　　　月　　　三　　日
~B法院書記官　林梅珍
